臺灣臺南地方法院民事判決　九十一年度婚字第五七九號
　　原　　　告　甲○○○
　　訴訟代理人　彭冀湘律師
　　被　　　告　乙○○
右當事人間請求離婚事件，本院判決如左：
    主    文
准原告與被告離婚。
訴訟費用由被告負擔。
    事    實
甲、原告方面：
一、聲明：如主文第一項所示。
二、陳述：
（一）兩造於民國六十八年一月十八日結婚，婚後兩個月左右，被告即染上賭博惡習
      ，經常在外賭博至三更半夜始返家，有時賭博輸了，即向原告要錢，原告為家
      庭生計著想不給被告金錢時，被告即搶原告之皮包將錢拿走。另被告經常向原
      告之弟及他人借錢，到處舉債，負債累累。被告原從事承包裝潢生意，所賺薪
      資均拿回家中，交原告處理運用，惟自八十二年間開始，即未再拿錢回家，原
      告為扶養三名子女，只有至弟弟所開設之店鋪上班養家，而被告對原告及子女
      則不聞不問。被告自染上賭博惡習後，性情變為暴戾，原告稍加勸阻，被告即
      藉故毆打原告，有時甚至抓住原告頭髮，以拳頭重擊原告之頭、臉部，導致原
      告目前經常頭痛，產生後遺症，而原告念及夫妻情感小孩之感受，均忍氣吞聲
      ，未至醫院驗傷。
（二）被告除賭博外，於八十四年間開始，即在外拈花惹草，不但與醫院護士有染，
      帶女人至賓館開房，甚至同時交往三個女人，趁原告外出上班之際，將女人帶
      回家中發生關係，簡直無視原告及子女之存在。原告在被告之心目中，連佣人
      都不如，被告經常邀朋友至家中研究六合彩牌支，原告稍有怠慢，被告即當伊
      朋友及小孩的面以三字經辱原告，令原告人格尊嚴喪失殆盡。
（三）被告在外賭博，經常凌晨三、四點始返家，原告原住在一樓，但時常吵醒，於
      是搬至二樓與女兒同住，於八十九年間，被告賭博返家後竟找原告出氣，將原
      告所有之衣物由二樓搬至一樓準備丟棄，經原告苦苦哀求被告始作罷。原告因
      長期受到被告之毆打及侮辱，實不堪虐待，乃於九十年七月十一日攜兩造所生
      育三名子女（分別為長女吳蘭馨、六十八年次，次女吳文慈、六十九年次，三
      女吳惠文、七十一年六月十七日生，現均已成年）搬至台南縣關廟鄉○○○街
      九五號居住至今已年餘，被告從未拿錢或關心過原告母女，任原告母女自生自
      滅。
（四）夫妻共同生活為求幸福美滿，應以摯之感情為基礎，且以現代文明之觀念，被
      告動輒對原告揮以重拳，又染上賭博惡習，終日揮霍無度，在外四處舉債，根
      本不管原告母女之死活，甚至在公開場合不顧原告之尊嚴，當眾以三字經辱
      原告，另在外到處留情，拈花惹草，公然將女子帶回家中發生性行為等等。被
      告以上行徑，實令人難忍，並使原告心靈飽受摧凌、心灰意冷，其身體、精神
      上已有不堪同居之虐待情事，應符合民法第一千零五十二條第一項第三款之離
      婚事由。又按婚姻乃一男一女之兩性結合，以組織家庭共同生活為目的，故有
      足以破壞共同生活或難以維持共同生活之情事發生，而婚姻已生破壞而無回復
      希望者，亦得依民法第一千零五十二條第二項規定請求離婚；本件原、被告雙
      生活環境及思想觀念已各異，夫妻間感情已不復存在且形同陌路，且於九十年
      七月十一日原告攜女搬家在外居住已乙年餘，被告均不聞不問，顯見夫妻雙方
      已無任何情義可言；依上事實可知，足認兩造婚姻生活已生破綻，並達客觀上
      難以維持婚姻之程度，符合民法第一千零五十二條第二項「其他重大事由」規
      定。爰依民法第一千零五十二條第一項第三款及同條第二項規定，請求判決兩
      造離婚。
三、證據：提出戶籍謄本一件並聲請訊問證人即兩造所生之子女吳惠文、吳蘭馨。
乙、被告方面：
一、聲明：駁回原告之訴。
二、陳述：
（一）否認原告所指：被告動輒對原告揮之以重拳，又染上賭博惡習，終日揮霍無度
      ，在外四處舉債，根本不管原告母女之死活，甚至在公開場合不顧原告之尊嚴
      ，當以三字經辱原告，另在外到處留情，拈花惹草，公然將女子帶回家中發
      生性行為等情事。
（二）被告以建築裝潢為業，並以其所得供給家庭一切經濟上之需求，養育三名女兒
      ，其中二位自私立高中畢業（均已就業），一位自五專畢業（目前續讀二專）
      。原告自結婚後於伊弟弟經營之電話行上班，雖每月有一萬餘元之收入，惟均
      留為己用，原告不曾以伊收入供家庭之用，如有亦屬有限，否則三名女兒同時
      在私立學校之學費，尚須兼顧業務及部分工人之工資，可謂負擔不輕，原告指
      責被告從未拿過錢、賭博、揮霍、舉債云云之不實情事，即有失公道。
（三）近年來因建築業不景氣連帶影響裝潢業隨之蕭條，收入減少。投資損失負債、
      住家房屋貸款清償不正常，不得已與原告商量賣屋還債，請原告代找租屋，準
      備全家搬家。不料原告乘被告外出工作之數日期間，拋下同住之被告母親（七
      十七歲），與已成年之三名女兒連同所有家具不知搬遷至何處？原告自九十年
      間自行遷居後至今未告知伊之住所，並交代三名女兒不可對被告透露，被告到
      學校找二女兒吳怡青（改名吳文慈），據女兒稱：伊媽媽交代不得接受生父即
      被告任何金錢。原告變更戶籍後甚至將二名女兒全部改名，原告遷居時忍心拋
      下當時仍同住之被告年邁老母不顧，所幸母親尚能自己料理生活，否則其後果
      堪虞。原告乘被告經濟困難時斷然離去，原告目前尚有固定工作之收入，三名
      女兒皆已成年，女兒就業者所得亦交伊使用，日常生活無虞。反觀原告不透露
      伊之住所、不准女兒收被告給錢，原告指責被告從未拿錢或關心過原告母女，
      任原告母女自生自滅云云，言過其詞。
    理　　由
一、原告主張兩造於六十八年一月十八日結婚，婚後兩個月左右，被告即染上賭博惡
    習，經常在外賭博至三更半夜始返家，且經常向原告之弟及他人借錢，到處舉債
    ，負債累累。自八十二年間開始，被告即未再拿錢回家，並對原告及子女則不聞
    不問。被告自染上賭博惡習後，性情變為暴戾，原告稍加勸阻，被告即藉故毆打
    原告，有時甚至抓住原告頭髮，以拳頭重擊原告之頭、臉部，導致原告目前經常
    頭痛，產生後遺症。被告復於八十四年間開始，即在外拈花惹草，不但與醫院護
    士有染，帶女人至賓館開房，甚至同時交往三個女人，趁原告外出上班之際，將
    女人帶回家中發生關係，簡直無視原告及子女之存在，且經常邀朋友至家中研究
    六合彩牌支，原告稍有怠慢，被告即當伊朋友及小孩的面以三字經辱原告，令
    原告人格尊嚴喪失殆盡。於八十九年間，被告賭博返家後竟找原告出氣，將原告
    所有之衣物由二樓搬至一樓準備丟棄，經原告苦苦哀求被告始作罷。原告因長期
    受到被告之毆打及侮辱，實不堪虐待，乃於九十年七月十一日攜兩造所生育三名
    成年子女搬至台南縣關廟鄉○○○街九五號居住至今已年餘，被告從未拿錢或關
    心過原告母女，任原告母女自生自滅。被告以上行徑，實令人難忍，並使原告心
    靈飽受摧凌、心灰意冷，其身體、精神上已有不堪同居之虐待情事，應符合民法
    第一千零五十二條第一項第三款之離婚事由。又本件兩造雙生活環境及思想觀念
    已各異，夫妻間感情已不復存在且形同陌路，且於九十年七月十一日原告攜女搬
    家在外居住已乙年餘，被告均不聞不問，顯見夫妻雙方已無任何情義可言，足認
    兩造婚姻生活已生破綻，並達客觀上難以維持婚姻之程度，符合民法第一千零五
    十二條第二項「其他重大事由」規定。爰依民法第一千零五十二條第一項第三款
    及同條第二項規定，請求判決兩造離婚等語。
    被告則以：否認原告所指情事，被告以建築裝潢為業，並以其所得供給家庭一切
    經濟上之需求，養育三名女兒，近年來因建築業不景氣連帶影響裝潢業隨之蕭條
    ，收入減少。投資損失負債、住家房屋貸款清償不正常，不得已與原告商量賣屋
    還債，請原告代找租屋，準備全家搬家。不料原告於九十年間，利用被告外出工
    作之數日期間，拋下同住年邁之被告母親，與已成年之三名女兒連同所有家具搬
    遷他處，並交代三名女兒不可對被告透露住所及不得接受生父即被告任何金錢，
    原告變更戶籍後甚至將二名女兒全部改名，原告目前尚有固定工作之收入，三名
    女兒皆已成年，女兒就業者所得亦交伊使用，日常生活無虞。反觀原告不透露伊
    之住所、不准女兒收被告給錢，原告指責被告從未拿錢或關心過原告母女，任原
    告母女自生自滅云云，言過其詞，其訴請離婚顯無理由等語置辯。
二、本件原告起訴主張：兩造於六十八年一月十八日結婚，現婚姻關係仍存續中，業
    據提出戶籍謄本一件為證，並為被告所不爭執，堪認為真實。
三、按夫婦因尋常細故迭次毆打，即有不堪同居之痛苦（最高法院十九年上字第一一
    二八號判例意旨參照）。經查：本件原告主張被告於婚後動輒對原告揮以重拳，
    又染上賭博習慣，並當眾以三字經辱原告，及與其他女性有不正常交往，應構
    成不堪同居之虐待之事由等情，雖為被告所否認，辯稱：伊沒有去賭博，從來沒
    打過原告，沒有與其他女人有何不正常關係，也沒有在外人及小孩面前辱罵原告
    云云，然證人即兩造所生之長女吳蘭馨到庭證稱：從伊國中時就有看過父親毆打
    母親，差不多十年前，最近的一次大約八十八年，總共看過父親打母親約十次左
    右，都是在關廟住處用手打母親的頭部，母親有受傷，很容易頭暈，都是因為瑣
    事打。伊有看過父親賭博，在八十七、八十八年左右的時候，賭麻將約一週一次
    ，另外還有賭六合彩，因為伊看到父親跟朋友討論要簽幾號，也有聽到父親打電
    話簽賭，每週都有。父親有在伊及朋友面前罵母親三字經，是惡意的，是父親不
    滿意母親，伊聽到大概十次以內。伊在九十一年八月初有看到父親開車載別的女
    人出去，以前有聽過父親跟其他女孩透過電話講肉麻的話，伊有聽到錄音機的錄
    音，有通過大約十次以上電話．．．伊對父母離婚沒有意見，反正兩造已經沒有
    感情了等語（見本院九十一年十月十五日言詞辯論筆錄）、證人即兩造所生之三
    女吳惠文到庭證稱：從伊國小二、三年級的時候就開始看到父親毆打母親，那時
    大概十歲，有時在白天有時在晚上，會看到父親打母親的臉，有十次以上，都是
    為了錢或父親在外面有女人以及賭博的事，母親臉有紅腫，並且都說頭痛，另外
    在伊高中一年級十五歲左右，在凌晨一、二點，伊聽到樓下很吵，跑到樓下看，
    伊看到伊父親抓著母親的頭髮揍她的臉，伊看到母親的臉紅腫，那一次是因為父
    親晚歸，跟母親口角發生的，另外在伊十七歲時還有看過父親用手打母親的臉，
    之後就沒有看到父親打母親。在伊國小一年級左右約八歲，父親有帶伊去朋友家
    賭麻將，一直到伊國小六年級，一個禮拜約二、三次，父親都有賭錢，另外還有
    玩六合彩，因為父親朋友來家裡都會研究要簽什麼號碼，另外伊還有聽到父親打
    電話簽賭，幾乎每個禮拜都會。父親有在伊及朋友面前辱罵母親三字經，因為母
    親阻止父親簽賭，幾乎每個禮拜都罵。伊知道父親有交其他的女朋友，在伊十一
    、二歲左右，奶奶住院，父親出去外面約會，被母親及爺爺在賓館樓下看到父親
    跟別的女人出來，那一次伊是在家裡聽到父親跟母親吵，父親在賓館被母親抓到
    的事，有吵著要離婚，另外在伊九、十歲左右，有看到父親跟一個女人摟著肩膀
    ，像情侶的樣子很親熱，另外在伊國小到國中期間，有聽到家裡的電話錄音，父
    親會邀女人過來伊家，說反正家裡也沒有人，沒有說要做什麼，但是有說「我很
    想妳」，父親一天可以打電話約很多的女生出去，這也是錄音機聽到的，另外九
    十一年九月初，伊還有看到父親開車載別的女人．．．希望法官判伊父母離婚，
    因為父親都會恐嚇母親，說「不是你死就是我死」，因為父親不同意離婚，父親
    還有將母親全部的衣服從房間都整理出來丟在客廳，說要拿去丟掉或燒掉，因為
    母親搬到別的房間，父親不高興等語（見本院九十一年九月二十日言詞辯論筆錄
    ），核與原告所陳大致相符，關於原告屢受被告毆打成傷並多次當眾以三字經辱
    原告之事實，自堪信為真實。被告所辯，顯不足採。按兩造於六十八年一月十
    八日結婚後，被告無故毆打原告成傷至少十次以上，已難謂非慣行之毆打，且不
    顧其尊嚴與夫妻情義，在子女面前亦不避諱，復在子女面前以三字經辱罵原告等
    情，實不能不謂已達不堪同居之虐待，原告依據民法第一○五二條第一項第三款
    訴請離婚，自應予准許。
四、原告依據民法第一○五二條第一項第三款不堪同居之虐待之事由訴請離婚既應予
    准許，其另依同條第二項之其他難以維持婚姻之重大事由訴請離婚，即無再予審
    究之必要，附此敘明。
五、本件事證已臻明確，兩造其餘主張及陳述，與本件判決結論無涉，爰不予贅述，
    附此明。
五、結論：本件原告之訴為有理由，依民事訴訟法第七十八條，判決如主文。
中　　　華　　　民　　　國　　九十一　　年　　　十　　　月　　二十九　　日
                              臺灣臺南地方法院家事法庭
~B法　　　官　黃瑪玲
右正本係照原本作成
如對本判決上訴，須於判決送達後二十日內向本院提出上訴狀。
中　　　華　　　民　　　國　　九十一　　年　　　十　　　月　　二十九　　日
~B法院書記官　蘇雅慧
